【裁判字號】    98,消債抗,112
【裁判日期】    980731
【裁判案由】    更生事件
【裁判全文】
臺灣臺北地方法院民事裁定           98年度消債抗字第112號
抗  告  人  甲○○
                        樓
                        號4樓.
上列抗告人因更生事件對於中華民國98年2月19日本院97年度消
債更字第320號裁定提起抗告，本院裁定如下：
    主  文
抗告駁回。
抗告程序費用新台幣壹仟元由抗告人負擔。
    理  由
一、本件抗告人抗告意旨略以：抗告人於協商時每月收入僅有新
    台幣（下同）10000元，因最大債權銀行花旗銀行告知，銀
    行公會可接受每月支出之最高金額為l0,000元，而還款金額
    則為每月收入金額扣減支出金額，並要求記載收入金額為
    20,000元，約定於簽約時，再行修改每月支出金額為10,000
    元；又抗告人之配偶目前收入僅有29,000元，且其本身已和
    萬泰銀行達成協商，每月除負擔月付款10,000元外，尚有借
    款4,228,326元必須清償。原審未經查證，即計算本人夫妻
    每月收入扣除二人之最低生活費用後仍尚餘52,096元，依此
    推論本人欠缺還款意願，而非不能清償債務，實有欠周延。
    再者，按銀行所提出之兩階段還款計劃，本人於55歲時仍必
    須與銀行再次協商2,993,781元之債務，至於私人債務則無
    力償還，抗告人5年來也已支付債權銀行利息及費用共計330
    萬元，顯見本人長久以來皆有還款之誠意，爰提起本件抗告
    ，請求廢棄原裁定等語。
二、按債務人不能清償債務或有不能清償之虞者，得依本條例所
    定更生或清算程序，清理其債務，消費者債務清理條例（下
    稱本條例）第3 條定有明文。又聲請更生或清算不合程式或
    不備其他要件者，法院應以裁定駁回之，但其情形可以補正
    者，法院應定期間先命補正，復為本條例第8條所明定。若
    最大債權銀行所提出之債務清償方案顯為債務人可負擔，僅
    因債務人拒不接受而協商不成立，導致無法依協商結果逐步
    清償其債務，應認為債務人並無不能清償債務之虞，僅自行
    選擇不清償債務，即不能認為符合本條例第3條之規定，其
    更生之聲請即無從認為合法，合先敘明。
三、經查，抗告人曾與最大債權銀行美商花旗銀行進行消債條例
    前置協商，惟因抗告人以未能負擔銀行提出之每月繳納
    10,000元之協商條件，而致協商不成立，此有民國97年6月3
    日前置協商不成立通知書在卷可稽。經查：
  (一)本件抗告人主張，其於協商時所陳報之收入為20,000元，但
    當時實際收入僅有10,000元云云，然抗告人對此並未舉證以
    實其說，且由花旗銀行所提出之電話記錄以觀，抗告人之收
    入於協商之初即記載為20,000元，並未有更改紀錄，況抗告
    人要無不知填載不實之收入金額將影響協商結果，造成超過
    其本身資力所能負擔範圍之理，殊難想像抗告人僅因銀行要
    求，即順應其意為將自身之收入浮報雙倍，是以抗告人所言
    尚無從採信。
  (二)抗告人稱其配偶張耀宗97年4月18日自鴻長實業有限公司離
    職後，薪資已大不如前，每月收入僅有29,000元，且其本身
    尚須負擔多筆借款，原審認定抗告人夫婦每月收入約有
    80,400元顯屬高估。然查，鴻長實業有限公司之負責人張淑
    蘭為抗告人配偶張耀宗之胞姐，且張耀宗在該公司之勞保投
    保年資長達19 年319日，96年度受領自該公司之所得總額為
    613,004元，此有戶籍謄本、公司登記資料、勞保被保險人
    投保資料表、96 年度綜合所得稅各類所得資料清單在卷可
    稽，而抗告人亦未提出任何張耀宗係非自願性失業之相關佐
    證，抗告人亦自陳張耀宗本身亦有大筆債務尚未清償，則抗
    告人之配偶張耀宗於夫妻皆尚有龐大債務尚未清償之狀況下
    ，率爾自業已任職近20年，月薪平均超過51,000元，且由胞
    姐擔任負責人之公司離職，反而屈就薪資不到原月薪6成之
    他公司保全員職務，顯與常理有違，難認因而造成之抗告人
    全戶收入減少純係不可歸責於抗告人之情事變更。
  (二)抗告人另稱花旗銀行所提出之兩階段還款方案，使抗告人於
    55歲時，仍須與花旗銀行再次協商2,993,781元之債務，則
    即使抗告人屆時仍可每月還款10,000元，亦須再25年始能還
    清，因此抗告人無法接受云云。然查，抗告人對金融機構所
    負債務為3,703,781元，花旗銀行所提供之還款方案為「第
    1-71期每期還款10,000元，第72期應還款2,993,781元，惟
    若前71期皆繳款正常，則第72期之期金仍可再度協商」（花
    旗銀行98年7月10日陳報狀），顯見花旗銀行不僅業已表示
    願捨棄後續利息請求，且若抗告人繳款正常，第72期以後仍
    有折讓空間，並非即要求抗告人須再繼續繳款25年。再由抗
    告人所陳報之更生方案以觀，抗告人自陳每月欲償還之金額
    亦為10,000元，所欲清償之總金額為96萬元，足見抗告人並
    非無法負擔每月10,000元之月付款，僅係不滿意花旗銀行所
    提議之折讓比例，欲以更生之手段獲取較高之折讓成數。抗
    告人既非不能負擔此一繳款方案，僅因認為折讓成數、還款
    年限未盡滿意即拒絕接受，不能認為即屬不能清償債務。
  (三)再由抗告人所陳報之財產及收入狀況說明書以觀，抗告人每
    月必要生活支出為10,000元，但其中除勞保費及健保用已檢
    附單據外，其餘之伙食費及交通費用均未提出單據，水費、
    電費及瓦斯費用所提出之單據則與其住所地址不符，不能認
    其確實有此支出。況且，抗告人自陳其目前之收入為每月
    21,000元，尚優於協商時所陳報之收入20,000元，又抗告人
    自陳係為照顧婆婆張林壁霞，無法輪值大小夜班，僅能擔任
    此一工作，惟抗告人之婆婆張林壁霞業已於98年5月14日死
    亡，有除戶謄本在卷可稽，則抗告人當可擔任較現職更高收
    入之職位，更足佐證花旗銀行所提議每月10,000元之還款方
    案並無超過抗告人負擔能力之情況。
四、綜上所述，抗告人顯係故意不接受足以負擔之還款方案而使
    協商不成立，顯難認為抗告人業已誠實踐行前置協商程序而
    仍協商不成立，因而無法清償債務，揆諸前開說明，不能認
    為其更生之聲請合法。原審裁定駁回抗告人更生之聲請，於
    法並無不合，抗告意旨指摘原裁定不當，求予廢棄另為裁定
    ，為無理由，應予駁回。
五、據上論結，本件抗告為無理由，依消費者債務清理條例第15
    條，民事訴訟法第495條之1第1項、第449條第1項、第95條
    、第78條，裁定如主文。
中    華    民    國    98    年    7    月    31    日
                    民事第三庭  審判長法  官  丁蓓蓓
                                      法  官  黃明發
                                      法  官  陳怡雯
以上正本係照原本作成。
本裁定不得再抗告。
中    華    民    國    98    年    7    月    31    日
                                      書記官  鄭美華


司法院資訊處製作；財團法人民間司法改革基金會備份。
